臺灣高等法院刑事判決　　　　　　　 98年度交上訴字第116號
上　訴　人
即　被　告　尤煌心
選任辯護人　蔡明熙律師
上列上訴人因業務過失致人於死案件，不服臺灣板橋地方法院98
年度交訴字第5號，中華民國98年5月27日第一審判決（起訴案號
：臺灣板橋地方法院檢察署97年度調偵字第1445號、第1446號）
，提起上訴，本院判決如下：
    主  文
原判決關於尤煌心部分撤銷。
尤煌心無罪。
    理  由
一、公訴意旨略以：上訴人即被告尤煌心（下稱被告）於民國97
    年4月18日9時28分許，駕駛車牌號碼L3-8362號自用小客貨
    車（下稱自小客車），沿臺北縣鶯歌鎮（現已改制為新北市
    鶯歌區○○○路外側車道往新北市樹林區方向行駛，適與亦
    行經該路段內側車道而由證人即原審同案被告黃靖峰（下稱
    黃靖峰，業經原審判處有期徒刑5月、緩刑2年確定）所駕駛
    之車牌號碼7T-407號營業大貨曳引車（下曳引車）併行；被
    告於駕駛車輛時，本應注意左右車輛動向，保持安全距離並
    隨時採取必要安全措施，而依當時之天候睛、日間有照明、
    路面鋪設柏油、乾燥無缺陷、無障礙物、視距良好等情況，
    並無不能注意之情事；詎被告駕駛上開自小客車行經鶯桃路
    433號前，竟未能及時發現被害人呂紫琳騎乘車牌號碼BKM-2
    31號重型機車，行駛於其所駕駛之自小客車與黃靖峰所駕駛
    之曳引車中間，僅注意其右側路旁有不詳人士臨時停放之車
    輛，為避免與路旁車輛發生碰撞，即駕駛自用小客車向左側
    道路靠近，而迫使在其左側之被害人將機車向左側騎，而靠
    近黃靖峰所駕駛之曳引車，致被害人遭黃靖峰所駕駛之引曳
    車與被告所駕駛之自小客車包夾，因左右碰撞重心不穩致人
    、車倒地，被害人隨後即遭黃靖峰駕駛之曳引車輾壓頭部破
    裂致死。因認被告涉有刑法第276條第2項之業務過失致人於
    死罪嫌。
二、按犯罪事實應依證據認定之，無證據不得認定犯罪事實；不
    能證明被告犯罪或其行為不罰者，應諭知無罪之判決，刑事
    訴訟法第154 條第2 項、第301 條第1 項分別定有明文。次
    按事實之認定，應憑證據，如未能發現相當證據，或證據不
    足以證明，自不能以推測或擬制之方法，以為裁判之基礎；
    又認定犯罪事實所憑之證據，雖不以直接證據為限，間接證
    據亦包括在內，然而無論直接或間接證據，其為訴訟上之證
    明，須於通常一般之人不致有所懷疑，而得確信其為真實之
    程度者，始得據為有罪之認定；又認定不利於被告之事實，
    須依積極證據，苟積極證據不足為不利於被告事實之認定時
    ，即應為有利於被告之認定，更不必有何有利之證據（最高
    法院40年台上字第86號、76年台上字第4986號及30年上字第
    816號判例可資參照）。又刑事訴訟法第161條第1項規定，
    檢察官就被告犯罪事實，應負舉證責任，並指出證明之方法
    ，是檢察官對於起訴之犯罪事實，應負提出證據及說服之實
    質舉證責任，倘其所提出之證據，不足為被告有罪之積極證
    明，或其指出證明之方法，無從說服法院以形成被告有罪之
    心證，基於無罪推定之原則，自應為被告無罪判決之諭知（
    最高法院92年度台上字第128號判例參照）。
三、公訴人認被告涉有上揭業務過失致人於死罪嫌，無非係以：
    證人黃靖峰、李志華、王家榮之證述、臺北縣政府警察局(
    現已改制為新北市政府警察局，下稱新北市政府警察局)三
    峽分局三峽交通分隊道路交通事故現場圖、道路交通事故調
    查報告表（一）（二）、現場照片等，為其主要論據。訊據
    被告堅決否認有何上揭業務過失致人於死之犯行，辯稱：證
    人李志華、王家榮所稱現場情形多與事實相左，伊沒有過失
    ，所駕駛之汽車與被害人機車並未併行，當時一直行駛於外
    側車道，沒有變換車道或有偏至內車道之情事，且所駕駛之
    自小客車亦未與被害人之機車發生碰撞等語；被告之選任辯
    護人則為被告辯護稱：依檢察官提出之卷內證據資料，尚不
    足證明被告自小客車有與被害人機車擦撞之事實，又被告並
    無讓行駛於後方之被害人先行通過之義務，且依卷附資料亦
    無被告欲變換車道之證據等語。
四、經查：
(一)被告於上揭時、地駕駛自小客車與黃靖峰駕駛之曳引車併行
    時，適有被害人騎乘上開重型機車行駛於該二車後方，於欲
    穿越二車間時發生傾倒，被害人頭部旋遭黃靖峰駕駛之曳引
    車車輪輾壓破裂，於送醫急救途中，因多重創傷性傷害而導
    致多重器官衰竭而不治死亡等情，除據黃靖峰於警詢、原審
    陳述在卷外，且有新北市政府警察局三峽分局道路交通事故
    現場圖、道路交通事故調查報告表（一）、（二）財團法人
    恩主公醫院乙種診斷證明書、急診報告黏貼紙頁、車籍查詢
    -基本資料詳細畫面、現場照片及新北市政府警察局三峽分
    局現場勘察報告在卷可稽外（見偵查卷第15頁至17頁、第26
    頁、28頁、33頁至45-1頁、第70頁至79頁），並經臺灣板橋
    地方法院檢察署檢察官督同檢驗員相驗後，再會同法醫師解
    剖鑑定屬實，此有該署勘驗筆錄、該署相驗屍體證明書、驗
    斷書、相驗屍體照片及法務部法醫研究所97年6月9日法醫理
    字第0970002265號函及所附解剖報告書、法務部法醫研究所
    （97）醫鑑字第0971100715號鑑定報告書附卷可參（見相驗
    卷第44頁至47頁、第50頁、55頁至61頁、67頁、75頁至95頁
    、97頁至106頁），則是此部分事實洵堪認定。
(二)而就本件事故發生前現場相關車輛之行車狀況，經本院函請
    中央警察大學鑑定結果，認：「1.於事故發生前5秒：曳引
    車行駛於內車道。機車行駛於外車道，位於曳引車右後方約
    0.5公尺處，車速比曳引車快，從曳引車右側正在超越中。
    被告自小客車行駛於曳引車右側之外車道上，位於機車前方
    約2秒的位置（約前方15公尺），車速較曳引車快。該自用
    小客車自莒光街口以後之77公尺距離內，確實超越了目擊者
    李志華所駕駛之自小客車，並已超越到曳引車右側」等情，
    有該大學100年8月30日校鑑科字第1000006413號函檢附之鑑
    定書附卷可按（見本院卷第97頁反面）。此固與證人即現場
    目擊者李志華於偵查證稱：「……該小客車（指被告所駕駛
    之自小客車）的內側道有一台聯結車7J-407號（按即上開曳
    引車），這2台車子是平行進行的，車號L3-8326（按：應係
    L3-8362之誤，以下逕行更正之）號的自小客車本來行駛在
    聯結車的子車後面，我又在車號L3-8362號的自小客車的後
    方，之後車號L3-8362號的自小客車往右邊的外車道開，我
    就跟著聯結車後方，車號L3-8362號的自小客車的開到外車
    道後，就很快速的行駛看起來像要超過聯結車……。」等語
    相符（見偵查卷第82頁），然證人李志華上揭證述情節，僅
    足證明在本件事故發生前，被告確有駕車超越其所駕駛之小
    客車後欲續超越黃靖峰駕駛之上開曳引車之事實而已，尚不
    足據以認定被告當日之駕車行為顯有過失。
(三)又證人李志華於警詢時證稱：「我當時駕駛自小客車U6-967
    3沿鶯桃路內側車道往鶯歌方向行駛，見同向前方L3-8362紅
    色自小客貨車變換至右側車道欲超前方7J- 407營聯結車，
    便看見該L3-8362號車於右側車道行駛時，因前方右側車道
    有一部自小客車路邊臨時停車，該L3-8362號車欲又再切回
    左側車道時，便見該車碰撞左邊BKM-231號機車，碰撞後該
    機車失去重心先與右邊L3-8362號車碰撞約3至4次後，造成
    機車及騎士往左側車道碰到7J-407營聯結車右後車尾的輪胎
    ，就直接被輪胎捲入後頭部直接輾壓過去。」、「（死者(
    呂紫琳)是否要從全聯結車及自小客貨車(L3-8362)之間的車
    縫中超車?）死者當時並非超車，是因為L3-8362號車右側超
    車後又要切回左側車道而與機車發生碰撞。」、「（問：你
    是否有看見死者是被哪一方之車輛先擦撞倒地的?）先與紅
    色自小貨L3-8362號車擦撞倒地。」、「（你是否有看見死
    者是先被撞死還是被輾死的?）先遭紅色自小貨L3-8362號車
    擦撞後再倒於左側車道遭車號7J-407營聯結車輾死。」等語
    (見相驗卷第72頁、73頁)；於偵查中證稱：「……當時車子
    很多因為當時是上班時間，在桃鶯路433號前我看到我前方
    一輛車號L3-8362號的自小客車，該小客車的內側道有一台
    聯結車7J-407號，這2台車子是平行進行的……，這時我看
    到一台機車（按即被害人騎乘之機車）出現在車號L3-8362
    號的自小客車跟聯結車中間，機車就擦撞到車號L3-8362號
    的自小客車機身有偏左，不過我無法確定機車擦撞到車號
    L3-8362號的自小客車那邊，不過機車跟機車騎士的身體跟
    把手部有碰撞到車號L3-8362號的自小客車的車身，因為機
    車騎士想要避免機車往左倒，所以想要把機車扯回右邊，碰
    撞3次後，機車騎士失去平衡就往左倒撞到聯結車子車的位
    置，整個人捲進車輪內。」等語（見偵查卷第82頁、83頁）
    。依證人李志華上揭警詢、偵查中證述情節固可認定：其當
    日係看到被告駕駛之自小客車變換至右側車道後欲超前方曳
    引車，因前方右側車道有一部自小客車路邊臨時停車，被告
    所駕駛之汽車欲再切回左側車道時，便與左邊之被害人騎乘
    之BKM-231號機車發生碰撞，碰撞後該機車因失去重心再與
    被告駕駛之汽車碰撞約3至4次等情，然證人李志華於原審審
    理時另具結證稱：「……我看到的狀況是外側車道路邊有違
    規停車，然後當時機車跟在麵包車左後方，還有一些空隙，
    但我不確定機車是要穿越或是等待，但我當時覺得麵包車想
    要超出內車車道，才撞到那台機車……。」等語（見原審卷
    一第130頁），顯見證人李志華上揭於警詢、偵查中就被告
    當時駕車是否有欲超越上揭曳引車而有偏左行為之證言，究
    係親眼目睹，抑或僅是其個人臆測之詞，先後證述已屬不一
    ，則其上揭證述內容是否確與事實相符，已非無疑。而證人
    即另一現場目擊者王家榮於偵查、原審審理時證稱：其當時
    係騎乘機車，當日其車子位置在機車駕駛後方，被害人在其
    前面50公尺，看到時被害人已經被夾在兩車中間，左右擦撞
    ，撞了大約2、3秒後，人與車均倒向曳引車下面，被曳引車
    壓過去，壓過去之後，曳引車後面有彈跳一下，曳引車就停
    下來，其就停在路邊，有看到被害人機車在兩輛車子中間撞
    來撞去。但不清楚是被害人機車撞被告車子，還是被告車子
    撞被害人機車，就是一直碰撞。大概碰撞左右各兩下後跌倒
    。被害人在兩輛車子中間撞擊的幅度不會很大。當時其人在
    外車道上等語（見偵查卷第84頁、原審卷二第23頁反面、第
    24頁）。則依證人王家榮上揭所述，其於目睹本件事故時，
    被害人機車已在被告與同案被告黃靖峰所駕駛之兩車中間，
    其並不清楚被告所駕駛之車輛是否有碰撞被害人騎乘之機車
    之情，是僅以證人王家榮之證言，尚不足認定被告就上揭駕
    車行為有何違反交通安全規則之過失可言。況證人王家榮於
    偵查、原審審理時另證稱：與機車發生擦撞的右邊車子不是
    被告之自小客貨車，是一台黑色停在路邊的轎車，其印象是
    看到轎車，就是比較低的那種車，在擦撞的時候，右邊車子
    停在那裡沒有動，並沒有看到麵包車（即被告之自小客車）
    等語（見偵卷第84頁、原審卷一第134頁、135頁、原審卷二
    第25頁），惟依被告、黃靖峰於警詢、偵查中之陳述及上揭
    鑑定書所附之監視錄影翻拍照片（見本院卷第94頁反面、95
    頁），其2人所駕駛之車輛案發當時應確實在現場無誤，足
    認證人王家榮此部分所述，顯與案發現場之客觀情況迥異，
    是縱證人王家榮雖係當日之目擊者，然依其親眼所見後所為
    之證述情節，仍有可能因誤記而與事實相左，顯見即使是車
    禍現場之目擊者，其對於瞬間事故發生仍有誤認之可能，再
    參以證人李志華於原審審理時所述，當日被告所駕駛之上揭
    汽車與被害人騎乘之機車發生擦撞事發突然，且僅短短3 至
    4秒時間，其當時係駕車跟在曳引車後面，距離約5至6公尺
    等語及衡酌上開曳引車長約70尺（見黃靖峰於警詢之供述，
    相驗卷第4頁），車體甚為龐大，而行駛在其後之證人李志
    華之駕駛座係位於左側等情，則證人李志華案發當時能否清
    楚目睹曳引車右側所發生之事故全貌，自堪置疑，是證人李
    志華所述被告之汽車確係有偏左行駛方與被害人之機車發生
    擦撞乙節，是否會因其當時目擊距離、視線角度、或碰撞事
    故發生係一瞬間等因素，而導致其事後陳述之記憶有所誤認
    ，亦非無可能。又關於上情，經本院函請中央警察大學鑑定
    結果，認：「曳引車仍行駛於內車道，約以前5秒之時速（
    車速約28公里/時）行駛。機車已由曳引車右後方約0.5公尺
    處，超越到曳引車右側工具箱最前端附近；行駛車道也由外
    車道變換至內外車道分道線上（約位於自用小客車與曳引車
    間間隔1.4公尺之延伸區域內），前後之位置約位於自用小
    客車左後方；但事故發生時車速比曳引車慢。而被告自用小
    客車行駛於外車道，但當時證人李志華所駕駛之車輛緊跟於
    內車道前開曳引車後方約5~6公尺，則被告自用小客車當不
    可能於77公尺之距離內，利用這5~6公尺的車間距離，自外
    車道變換至內車道，再變換回外車道；且於被告自用小客車
    前方之外車道至少約4秒距離內（約33公尺內），並無任何
    汽機車行駛於外車道，故被告自用小客車並無變換車道之誘
    因。故可推定自莒光街口以後之77公尺距離內，被告自用小
    客車一直行駛於外車道，並欲超越曳引車之中。惟因外車道
    被三部違規停車者占用了一部分，致無法以原車速繼續前行
    ，因而減速慢行（車速約5公里/時）；又因該自用小客車於
    肇事時仍行駛於自己擁有路權之合法車道內，左距分道線仍
    有0.7公尺。且其正左側有曳引車，故該自用小客車不可能
    大角度向左變換方向。又若因該自用小客車有大角度向左變
    換方向，而導致機車突然煞車向左閃避而失控，則機車於傾
    倒失控之前，可能會與自用小客車車體產生碰撞；惟機車於
    傾倒失控之前，並未與自用小客車產生碰撞」等語，有上揭
    鑑定書關於本件事故機車分別與上揭自小客車、曳引車碰撞
    部位及肇事過程之鑑定意見在卷可考（見本院卷第95頁反面
    、第97頁反面、第98頁，另被害人騎乘之機車與被告駕駛之
    自小客車並未碰撞之詳情，詳如後述），而該鑑定意見係鑑
    定人依據卷附路口監視錄影內容針對肇事過程加以分析鑑定
    ，因錄影畫面並無參雜其他主觀之因素，在客觀上應較具有
    可信性，足認被告所駕駛之自小客車於本件事故發生前，雖
    有超越證人李志華所駕駛之自小客車，然伊超越後隨即進入
    外側車道，並開到與曳引車平行之右側，隨後因前方外車道
    部分遭三部違規停車者占用，因無法以原車速繼續前行，遂
    減速行駛於外車道上，並無大角度向左變換車道等情，即可
    認定。是被告上揭所辯，應非無據，則證人李志華上揭證稱
    ：被告係為避免與路旁車輛發生碰撞，駕駛上開自用小客車
    向左側道路靠近，而迫使在其左側之被害人將機車向左側騎
    乘乙節，即與客觀之事實不符，應不足採。
(四)另證人李志華固於警詢、偵查中均一致證稱：當時被告所駕
    駛之L3-8362號汽車係欲再切回左側車道時，便碰撞左邊被
    害人騎乘BKM-231號機車，碰撞後被害人之機車失去重心先
    與右邊之被告駕駛之汽車碰撞約3至4次後，造成機車及騎士
    往左側車道碰到曳引車右後車尾的輪胎，之後就被輪胎捲入
    後頭部直接輾壓過去，但其無法確定機車擦撞到被告駕駛之
    汽車何處，且機車與把手有碰撞到被告所駕駛之汽車等語(
    見相驗卷第72頁、73頁、偵查卷第82頁、83頁），並於原審
    審理時再次證稱：被告所駕駛之汽車確有擦撞到被害人騎乘
    之機車等語（見原審卷一第130頁、卷二第26頁反面）。足
    認證人李志華確已證稱：其當日確係看到被告駕駛之自小客
    貨車因欲往左變換車道時，與左邊之被害人騎乘之BKM-231
    號機車發生碰撞等情，然本件事故發生之碰撞情形經本院函
    詢中央警察大學鑑定後，認：「機車於事故發生時計碰撞8
    次，機車第1次碰撞為機車騎士左手肘被曳引車右側車體（
    位於工具箱最前端附近）擦碰到，這將導致機車突然向右偏
    向；當機車突然向右偏向前行瞬間，由於機車質心依慣性作
    用朝原來直行方向前進，因而會產生向左傾倒之情形。機車
    第2至5次碰撞：機車向左傾倒後，曳引車自其左後方而來，
    機車以乘客握把左側與曳引車右側工具箱產生碰撞，大概碰
    撞了4次（因為曳引車右側工具箱有A2至A5之4次擦撞痕）。
    機車第6次碰撞：當曳引車右側工具箱通過機車乘客握把之
    後，機車繼續向左傾倒，因而遭致曳引車以右側防護欄立桿
    ，以猛力自機車後方撞擊乘客握把左側。這一撞，導致機車
    向右前方滑出，機車車尾向順時針方向甩出；這一撞之前，
    由於機車已向左傾倒，故此一撞後，『機車是向左倒地、向
    右前方滑出、車尾向順時針方向甩』，這與肇事後機車之終
    止情形完全相同。機車第7次碰撞：機車於『向左倒地、向
    右滑出』之後，因為承接第6次碰撞曳引車之能量。機車第8
    次碰撞：機車於『向左倒地、向右滑出』之後，曳引車右側
    第五軸外輪（拖車後輪）自後而來，因而輾過乘客握把附近
    、已掉落之車牌、騎士頭部，造成後車燈破裂、安全帽破裂
    、頭骨粉碎」等語，此有上揭鑑定書關於本件事故碰撞過程
    之鑑定結果在卷可考（見本院第98頁）。又就被害人機車是
    否曾與被告自用小客車發生擦、碰撞之情，經中央警察大學
    鑑定後，亦認：「機車右後視鏡外緣、右手把端、右手煞車
    器外緣均未發現有本次事故所形成之痕跡。又自用小客車左
    側車體，除了左後輪及底盤附近發現有與機車產生碰撞的痕
    跡之外，全部車體之其餘部位發現均未有與機車產生碰撞的
    痕跡（自用小客車左後窗及其後下方版金上之7處痕跡，非
    本事故所形成；左側車體全部之凹陷痕B2、B3、B8、B10，
    亦非本次事故所形成。因機車車體、騎士身體均無對應之痕
    跡，高度也不對應，在B10中之車體擦拭痕型態亦不對應；
    自用小客車左後視鏡外框未發現有擦撞痕。」等語，有該鑑
    定書中關於機車與自用小客車碰撞部位之鑑定意見在卷可考
    （見本院卷第95頁反面、第96頁），經核與卷附之新北市政
    府警察局三峽分局轄內呂紫琳車禍死亡案現場勘察報告所認
    ：惟重機車右側及自小貨車左側於相對高度範圍內未發現有
    可疑擦撞痕跡等情相符（見偵查卷第78頁正面），顯見被害
    人騎乘之機車於傾倒失控之前，雖曾與黃靖峰駕駛之曳引車
    發生8次碰撞，惟均未曾與被告駕駛之自小客車車體發生碰
    撞至明，況本院函詢中央警察大學關於：「在車輛慢速行駛
    下，機車把手與汽車擦碰時，是否一定會留下擦撞痕跡」之
    情，亦經該大學函覆稱：車輛縱係在慢速行駛之下發生擦碰
    ，惟二車如確有發生擦碰等情，經仔細勘察下，仍可發現細
    微之擦撞痕跡，此為學理上稱之為「路卡交換原理」等語，
    有該鑑定書函覆之意見在卷可稽（見本院卷第100頁），當
    日被告駕駛之汽車經鑑定結果既無任何擦撞之痕跡，益徵被
    告辯稱伊當日所駕駛之汽車並未與被害人所騎乘之機車發生
    碰撞等語，應堪採信。從而，依現有事證以觀，因無法認定
    被告所駕駛之汽車與被害人騎乘之機車曾發生碰撞、接觸之
    痕跡，自不得遽認被害人機車倒地係受被告駕駛之汽車碰撞
    而倒地，顯見證人李志華上揭此部分所為之證述，亦與卷證
    資料所顯示之客觀事實不符，不足採信。至告訴代理人固另
    具狀請求聲請傳訊車號4525-KR號之自小客車林姓車主，資
    以證明被害人機車遭被告與黃靖峰所駕駛之車輛夾擊，且被
    告所駕駛之汽車確有碰撞被害人機車等情，然被告所駕駛之
    汽車與被害人騎乘之機車記未發生碰撞乙節，已經本院認定
    如上，且依卷附監視器翻拍照片所示（見偵查卷第97頁、原
    審卷一第117頁、118頁），該駕駛人事後駕車迴轉離開現場
    之時間（原審卷一第117頁上圖，10：20：03）應係本件事
    故發生（鑑定書意見認定之時間為10：19：45，本院卷第97
    頁反面，原審卷一第114頁上圖時間則為10：19：46）後之
    時間，再佐以當時該車號4525-KR號自小客車停放之位置（
    停放在道路最右側），該車駕駛於事故發生時，應無從自後
    照鏡完全目睹本件事故之瞬間碰撞情形，是本院認無傳訊該
    車號4525-KR號自小客車車主到院作證之必要，附此敘明。
(五)按汽車行駛時，駕駛人應注意車前狀況及兩車併行之間隔，
    並隨時採取必要之安全措施，道路交通安全規則第94條第3
    項固定有明文，惟此項規定，僅賦予汽車駕駛人應注意其車
    前及眼角餘光所得注意之汽車兩側交通狀況之義務，尚不及
    於其視力所不能及之車後狀況。況汽車駕駛人駕駛汽車時固
    有警戒前方、預防危險發生之注意義務，然駕駛人對於後方
    不可預見之狀況，法律自不能強人所難而任意課予駕駛人防
    範或避免結果發生之義務。再按汽車駕駛人對於防止危險發
    生之相關交通法令規定，業已遵守，並盡相當之注意義務，
    以防止危險發生，始可信賴他人亦能遵守交通規則並盡同等
    注意義務，若因此而發生交通事故，方得以信賴原則為免除
    過失責任（最高法院84年台上字第5360號判例參照），換言
    之，汽車駕駛人依規定遵守交通規則行車時，得信賴其他汽
    車駕駛人亦能遵守交通規則，故關於他人違規行為所導致之
    危險，僅就可預見，且有充足時間可採取適當之措施以避免
    結果之發生時，負其責任，對於他人突發不可知之違規行為
    並無防止之義務。又刑法上之過失犯，以行為人對於犯罪結
    果之發生按其情節應注意，並能注意，而不注意者，始克相
    當，若事出突然，依當時情形，不能注意時，縱有結果發生
    ，仍不得令負過失責任。準此，倘駕駛人正常行駛中，因他
    方偶發之違反交通規則之不正當行為致生交通事故，並不負
    過失責任，此乃因對於對方或其他人因違反交通法規秩序之
    行為所導致之危險結果，無注意防免之義務，從而得以免負
    過失責任，此即學說所稱之「信賴原則」。本件交通事故發
    生當日之客觀情狀，當時天候晴、日間自然光線、柏油道路
    、路面乾燥、無缺陷等情形，有上揭道路交通事故調查報告
    表（一）在卷足稽，顯見當日外在客觀環境不致造成被告有
    駕駛過失行為之因素，另被告於偵查中亦供稱：因為當時起
    步，車速約20至30公里等語（見相卷第47頁），此亦核與前
    開鑑定書所認：「事故發生前5秒，被告自用小客車行駛於
    曳引車右側之外車道上，位於機車前方約2秒的位置(約前方
    15公尺)，車速比全曳引車快(車速約28公里/時以上)；於行
    近肇事地點時，由於外車道被三部違規停車者占用了一部分
    ，無法以原車速繼續前行，因而減速慢行（車速約5公里/時
    ）」等語（本院第97頁反面、第99頁）相符，亦足認被告當
    時之駕車並無超速之情事。又被告於本件事故發生前，均未
    有變換車道且大角度向左變換車道之舉，已如前述，再以本
    件事故發前5秒內之行車狀況觀之，被告駕駛之自用小客貨
    車當時正行駛於20.5公尺長之曳引車右側，衡情，被告於其
    行車狀況之判斷上，當不會預見有機車會從其左側之車間縫
    隙超越（因為基於行車安全，騎機車者不敢利用此車間縫隙
    超越），又被告行駛於自己擁有路權之合法車道內，且位於
    機車之前方，於繼續前行遇到阻礙時（三部違規停車之車輛
    占用了部分外車道）即煞車減速，復未有向左變換車道之舉
    ，堪認被告於事故發生前，應未有任何奇異或特殊之駕車行
    為，其無肇事因素及責任甚明，且經本院函請中央警察大學
    鑑定結果，亦同此認定，此有該大學鑑定書1份在卷可稽（
    此部分鑑定意見詳本院卷第99頁正面）。況再就被害人之肇
    事責任，經本院函詢中央警察大學鑑定結過，亦認：「行車
    安全距離，一般需保持於2至4秒以上。於肇事前5秒，被害
    人機車與被告前行之自用小客車約保持有2秒之行車安全距
    離。當前車因遇到阻礙而減速時，若後車有保持行車安全距
    離，則後車仍可以隨前車減速，即不需要以變換方向來閃避
    ；但由於被害人駕駛之機車正在超越其左側之曳引車，且有
    向左閃避約1公尺之情形（由第6、7條枕木紋之間，向左位
    移到第5條枕木紋上），故可推定被害人機車有未與前行被
    告自用小客車保持行車安全距離之情形。又事故發生時，曳
    引車位於被害人機車正左側，其若欲反應前行被告自用小客
    車減速之狀況，實無向左閃避之理由；惟被害人卻選擇向左
    位移約1公尺，且於肇事前5秒，有超越左側曳引車之事實，
    此可推定被害人機車有擬利用1.4公尺寬之車間縫隙超越自
    用小客車之意圖（雖被害人機車車速已減速，已改變為較曳
    引車慢）。惟被告擬利用1.4公尺寬之車間縫隙欲超越被告
    自用小客車與該車左側之曳引車，卻有不知或輕忽曳引車行
    駛中所產生『氣流』，將令機車『吸引』過去的影響之危險
    。」等語，亦有鑑定書1份在卷足考（鑑定意見詳本院卷第
    99頁）。則本件車禍事故既係因被害人騎乘之機車有未保持
    行車安全距離、擬利用1.4公尺寬之車間縫隙超越被告所駕
    駛汽車，輕忽當時駕車行為之危險，致發生本件交通事故，
    而肇事地點係在被告駕駛汽車之左後方，自難認被告對於後
    方來車有何保持安全間隔之注意義務，亦即被告於本件交通
    事故當無未注意車前狀況及未保持併行間隔之過失甚明。
(六)從而，依現存卷證資料，尚無從證明被告駕車時有何違反未
    注意車輛左右動向及未保持兩車併行之安全間隔之注意義務
    ，自難認被告有何過失可言。是縱被害人因本件交通事故而
    發生死亡之結果，然被告就本件事故之發生既無過失，則被
    害人死亡之結果與被告之駕駛行為間自無何相當因果關係可
    言，自難僅以被害人騎乘之機車案發當時係倒在被告駕駛之
    汽車左後方，即遽認被告應對被害人之死亡結果負其刑責。
五、綜上所述，公訴人指訴被告涉犯上揭業務過失致人於死之犯
    行，尚有諸多瑕疵可指，而本件依公訴人所舉之證據，僅能
    證明被告所駕駛之車輛於事故發生當時有與黃靖峰駕駛之曳
    引車併行之事實，並不足以認定被告對於被害人之死亡結果
    ，有何違反任何注意義務之過失，亦即公訴人所舉之證據，
    尚未達於一般人均不致有所懷疑之程度，自不能形成本院對
    被告為有罪認定之確切心證。此外，復查無其他積極證據足
    資證明被告有公訴人所指之過失致人於死之犯行，揆諸首揭
    法條及判例說明，即不能證明被告犯罪。原審未予詳查遽予
    論罪科刑，即有未當，被告上訴否認犯罪，指摘原審判決不
    當，為有理由，自應由本院將原判決關於被告尤煌心部分撤
    銷，另為被告尤煌心無罪之諭知。
據上論斷，應依刑事訴訟法第369條第1項前段、第364條、第301
條第1項，判決如主文。
本案經檢察官莊俊仁到庭執行職務。
中    華    民    國    100    年    12    月    27   日
                  刑事第二十庭審判長法  官  楊力進
                                    法  官  詹駿鴻
                                    法  官  王世華
以上正本證明與原本無異。
如不服本判決，應於收受送達後10日內向本院提出上訴書狀，其
未敘述上訴之理由者並得於提起上訴後10日內向本院補提理由書
（均須按他造當事人之人數附繕本）「切勿逕送上級法院」。
                                    書記官  周恩寧
中    華    民    國    100    年    12    月    27   日